臺灣橋頭地方法院民事裁定
110年度消債清字第77號
聲　請　人　
即債務人　　戰廣文　000000000000000000000000000000000000
0000000000000000000000000000000000000000000000000000000
00000000000000000000000000000000000000000000000000
代  理  人　陳秉宏  法扶律師
上列當事人因消費者債務清理事件聲請清算，本院裁定如下：
    主  文
聲請人戰廣文自民國一百一十年十一月三十日下午四時起開始清
算程序。
命司法事務官進行本件清算程序。
    理  由
一、聲請意旨略以：聲請人即債務人戰廣文前向金融機構辦理消
    費借貸、信用卡契約等，致積欠無擔保債務計新臺幣（下同
    ）4,694,441元，因無法清償債務，乃於民國110年2月間向
    本院聲請前置調解，因無法負擔債權人所提還款方案而於同
    年4月15日調解不成立，因聲請人有不能清償債務或有不能
    清償之虞，復未經法院裁定開始更生程序或宣告破產，爰依
    法聲請准予裁定清算等語。
二、按「債務人不能清償債務或有不能清償之虞者，得依本條例
    所定更生或清算程序，清理其債務。」消費者債務清理條例
    （下稱消債條例）第3條定有明文。衡以消費者與金融機構
    間債之關係之發生，係依契約自由原則及相互間之信賴為基
    礎，此為社會經濟活動得以維繫及發展之重要支柱，債務人
    經濟窘迫，固不應任其自生自滅，債權人一方之利益，仍不
    能因之摒棄不顧。是債務人於協商程序中，自應本於個人實
    際財產及收支狀況，依最大誠信原則，商討解決方案。如終
    究不能成立協商，於聲請更生或清算時，法院審酌上開條文
    所謂「不能清償或有不能清償之虞」，自宜綜衡債務人全部
    收支、信用及財產狀況，評估是否因負擔債務，而不能維持
    最基本之生活條件；所陳報之各項花費，是否確屬必要性之
    支出；如曾有協商方案，其條件是否已無法兼顧個人生活之
    基本需求等情，為其判斷之準據。
三、經查：
  ㈠聲請人前向各金融機構辦理消費借貸、信用卡契約等，致現
    積欠無擔保債務至少4,694,441元，前即因無法清償債務，
    而於110年2月間向本院聲請前置調解，因無法負擔債權人所
    提還款方案而於110年4月15日調解不成立等情，有110年2月
    24日前置調解聲請狀所附債權人清冊、財團法人金融聯合徵
    信中心前置協商專用債權人清冊、信用報告、調解筆錄等件
    在卷可稽，堪信為真實。
  ㈡聲請人現為中度身心障礙者，以胞兄所有貨車代客載貨為業
    ，自陳每月工作收入約30,000元，而其名下僅93年、89年出
    廠之無殘值車輛，另有宏泰人壽保險解約金12,644元、富邦
    人壽保險解約金16,934元、南山人壽保險解約金173,773元
    ，及甫於聲請清算後之110年7月14日變更要保人為子女之南
    山人壽保險解約金146,235元，108、109年度申報所得分別
    為2,166元、0元，現勞工保險投保於職業工會，惟每月領有
    身障補助5,065元等情，有財產及收入狀況說明書、勞工保
    險被保險人投保資料表、綜合所得稅各類所得資料清單暨國
    稅局財產歸屬資料清單、身心障礙證明、領取補助之存摺內
    頁、本院稅務電子閘門財產所得調件明細表、宏泰人壽保險
    股份有限公司110年8月11日宏壽法字第1100001857號函、南
    山人壽保險股份有限公司110年8月24日南壽保單字第C2420
    號函、富邦人壽保險股份有限公司110年10月1日陳報狀附卷
    可稽。則查無聲請人有其他收入來源，佐以聲請人於109年
    度未有所得，現勞工保險投保於職業工會，則以聲請人主張
    之收入來源，應全非虛罔，是以其自陳每月薪資30,000元加
    計身障補助5,065元後，共35,065元作為核算其現在償債能
    力之基礎，應能反映真實收入狀況。
  ㈢至支出部分，聲請人主張扶養1名未成年子女，每月支出扶養
    費8,000元。按直系血親相互間，互負扶養之義務，民法第1
    114條第1款定有明文。查聲請人與前配偶育有1名未成年子
    女為95年生，於109年度未有申報所得，名下無財產等情，
    有戶籍謄本、本院稅務電子閘門財產所得調件明細表等附卷
    可證。扶養費用部分，依消債條例第64條之2第1、2項，並
    參照民法第1118、1119條規定，其負扶養義務之程度，亦應
    考量其目前身負債務之窘境，所負擔之扶養義務能力，自非
    比一般，在無其他更為詳實之資料可供佐證之情形下，故本
    院認定以110年度高雄市最低生活費標準之1.2倍16,009元為
    標準，則與前配偶分擔子女扶養費後，聲請人每月應支出之
    子女扶養費應以8,005元為度（計算式：16,009÷2＝8,005）
    ，聲請人就此主張支出子女扶養費8,000元，應屬可採。至
    聲請人個人日常生活必要費用部分，審酌聲請人負債之現況
    ，基於社會經濟活動之互賴及誠信，該日常生活所需費用，
    自應節制開支，不得有超越一般人最低生活標準之享受，否
    則反失衡平，本院依消債條例第64條之2第1項，參酌衛福部
    社會司所公告歷年最低生活費標準，110年度高雄市最低生
    活費標準13,341元之1.2倍為16,009元，則聲請人每月最低
    生活費除有特殊情形並有證據證明者外，自宜以此為度，始
    得認係必要支出。然聲請人主張每月個人必要生活費為21,1
    05元，已高於上開標準16,009元，且所列交通費、醫療費各
    達2,000元、1,600元，未釋明有較高支出之必要性，故本院
    認應以上開標準16,009元列計為聲請人全部必要生活費，較
    為可採。
  ㈣綜上所述，以聲請人現每月之收入35,065元為其償債能力基
    準，扣除其每月個人必要生活費16,009元、扶養費8,000元
    後僅餘11,056元，而聲請人目前負債總額為4,694,441元，
    扣除保險解約金349,586元後，債務餘額為4,344,855元，以
    上開餘額按月攤還結果，約32年期間始能清償完畢，堪認聲
    請人確有不能清償債務或有不能清償之虞之情事。從而，聲
    請人主張已不能清償債務，聲請本院准予清算，依所舉事證
    及本院調查結果，即無不合。
四、末按「法院開始清算程序之裁定，應載明其年、月、日、時
    ，並即時發生效力。」、「法院裁定開始更生或清算程序後
    ，得命司法事務官進行更生或清算程序，必要時得選任律師
    、會計師或其他適當之自然人或法人一人為監督人或管理人
    。」消費者債務清理條例第83條第1項、第16條第1項分別定
    有明文。本件聲請人其目前收入及財產狀況，不能履行債務
    ，未償之債務亦屬不能清償，有如上述。從而，聲請人聲請
    清算，洵屬有據，應予准許，爰命司法事務官進行本件清算
    程序。
五、依消費者債務清理條例第11條第1項、第83條第1項、第16條
    第1項，裁定如主文。
中　　華　　民　　國　　110 　年　　11　　月　　30　　日
              　　        民事庭　法　官　薛博仁
以上正本係照原本作成。
本裁定已於110年11月30日下午4時公告。
本裁定不得抗告。
中　　華　　民　　國　　110 　年　　11　　月　　30　　日
  　                              書記官　郭南宏